【裁判字號】    97,交抗,265
【裁判日期】    970407
【裁判案由】    違反道路交通管理處罰條例
【裁判全文】
臺灣高等法院交通事件裁定             97年度交抗字第265號
抗  告  人
即受處分人  甲○○
上列抗告人即受處分人因違反道路交通管理處罰條例案件，不服
臺灣士林地方法院中華民國97年1月8日裁定（96年度交聲字第15
68號），提起抗告，本院裁定如下：
    主  文
抗告駁回。
    理  由
一、按汽車駕駛人拒絕接受酒精濃度測試之檢定者，處新臺幣（
    下同）6萬元罰鍰，並當場移置保管該車輛及吊銷該駕駛執
    照，且3年內不得考領駕駛執照，道路交通管理處罰條例第3
    5條第4項前段、第67條第2項分別定有明文。
二、原處分意旨略以：異議人即受處分人甲○○於民國96年7月9
    日晚上23時1分許，駕駛車號LOC-526號重機車，行經台北市
    ○○街時，經警攔檢令其接受酒精濃度測試檢定，惟異議人
    拒絕配合，經警依法掣單舉發拒絕接受酒精濃度測試之檢定
    之違規，爰依道路交通管理處罰條例第35條第4項前段之規
    定，裁罰6萬元，並當場移置保管其自小客車及吊銷駕駛執
    照，3年內不得考領駕駛執照。
三、聲明異議及抗告意旨略以：
  (一)當天抗告人將太陽眼鏡掛在機車後視鏡上，因後視鏡上有空
    ，掉落地下二次。警員以為係抗告人喝醉酒所致而令抗告人
    至路旁並要求抗告人提出駕照等證件，並要其同事錄影、錄
    音存證。因當時已是晚上11時，抗告人欲返家休息，並未要
    求員警放過抗告人。
  (二)證人即警員陳鎮堯應提供錄影帶及錄音母帶重新播放，因員
    警當時並未拿出酒測器，並告知抗告人是否接受酒測。抗告
    人聽到陳警員告知1、2、3後即稱抗告人拒測，且當時抗告
    人有電話進來，故向陳警員稱：等我電話講完後再測試。但
    錄音帶竟未錄到該段，足見陳警員提供之錄音內容不實。
  (三)抗告人因不服被開立罰單，馬上到福德派出所找陳警員要求
    酒測，惟陳警員不予理會。抗告人再至信義分局，但當天值
    班警員陳稱與陳警員係同事，也不理睬抗告人報案。抗告人
    不得已再去電警政署要求處理抗告人陳情未拒絕酒測乙節。
    倘抗告人真有酒醉情事，豈會先後至派出所、分局、警政署
    要求酒測。
四、原裁定意旨略以：
  (一)異議人即受處分人甲○○於前開時、地，駕駛重型機車為警
    舉發「拒絕酒精濃度測試（酒後駕車）」之違規事實，業據
    證人即舉發本件交通違規之台北市政府警察局信義分局福德
    街派出所員警陳鎮堯於原審審理時到庭具結證實無訛，並有
    舉發違反道路交通管理事件通知單1紙在卷可稽。
  (二)依證人陳鎮堯於原審證述情節及其當庭提出之採證錄音帶、
    臺北市政府警察局信義分局派出所員警工作記錄簿節本，暨
    原審當庭勘驗採證錄音帶內容結果，經核前開工作記錄簿節
    本、錄音內容與證人陳鎮堯所證舉發過程大致相符。且前開
    工作記錄簿之記載，有關本案部分與其他記載內容密接連貫
    ，尚非臨訟撰寫可擬。又參諸證人陳鎮堯證述內容係就案發
    當日目擊異議人違規及親身經歷舉發經過，敘述詳確，並無
    瑕疵，顯非一般憑空捏造可擬。況證人與異議人原不相識，
    2人間並無怨恨仇隙，證人要無設詞誣陷異議人違規，進而
    招致偽證重罪之可能及必要，是其證詞應屬可信。再參諸員
    警攔查時間至掣單舉發時間費時約20分鐘，顯見異議人係藉
    故拖延時間，以規避酒精測試。堪認異議人確有拒絕接受酒
    精濃度測試檢定乙節，原處分機關依道路交通管理處罰條例
    第35條第4項前段之規定，裁處異議人罰鍰6萬元，吊銷駕駛
    執照，並依同條例第67條第2項之規定，3年內不得考領駕駛
    執照，尚無違誤。
五、本院查：
  (一)抗告人前開違規之事實，業據證人即台北市政府警察局信義
    分局福德派出所警員陳鎮堯於原審調查時到庭具結證稱：「
    96年7月9日晚上21-23巡邏勤務，大約在22時40分左右，我
    經過福德街221巷口，當時是綠燈，我東往西方向行駛，發
    現他（即抗告人）騎機車西往東方向經過路口，我看見他的
    時候，發現他騎車搖晃、滿臉醉意，我隨即回頭從後追趕，
    將他攔查在福德街241號前，我攔他的時候對他說：先生、
    麻煩你停車靠邊，我請他停車同時，他掛在手把上護目鏡掉
    在地上，他車子停好，撿拾護目鏡，同時我請他提示駕照，
    他出示駕照給我看，我問他是否喝酒，他說沒有，第一時間
    他說沒有，我靠近他請他吐氣，他吐口氣之後發現他全身都
    是酒氣味，我就告訴他現在依法請他酒精測試，他就一直求
    我不要測試，告訴我他是台北縣某某議員的主任，要求這次
    放過他，他告訴我他跟朋友吃飯，有喝酒沒錯，他累了，讓
    他回家休息，我告訴他不行，酒後駕車不行，必須依照程序
    實施酒精測試，他告訴我他在這邊很熟，跟派出所也熟，叫
    我不需要這樣子作，我不確定他是否電話進來，他告訴我說
    他有電話，他要接電話，講完電話之後他又說要打電話，一
    直重複，從頭到尾一直這樣直到我告發他，約有20分鐘。我
    確定當時他不要實施酒測時，我在22時46分開始錄音，錄音
    同時我告知他相關權利、程序，他有權利拒絕酒測，但依規
    定拒絕酒測要罰6萬元、吊扣駕照3年，還要扣車，當時他還
    是拒絕不測，一直在講電話，但我無法確定他是否真的在講
    電話，我在22時56分左右，再次告知他要不要實施酒精測試
    ，再次告訴他相關程序，重複告訴他第1次告訴他的話，他
    依然故我，摻雜有回答我的話，但我記不清楚了，在23時01
    分第3次也是最後一次告訴他，我說你要不要接受警方酒精
    測試，我說如果拒絕我要依拒絕酒精測試來告發他，依法扣
    車」等語在卷（見原審卷第25至26頁）綦詳，並有該警員庭
    呈值勤時錄製之蒐證錄音帶1捲及臺北市政府警察局信義分
    局派出所員警工作記錄簿節本附卷可憑（見原審卷第30頁）
    。且前開錄音帶經原審於96年12月24日當庭勘驗結果，內容
    確有證人即警員陳鎮堯一直詢問抗告人是否接受酒測，及三
    次正式告知抗告人應接受酒測，並告知拒絕酒測要罰新臺幣
    60,000元、吊扣駕照3年、扣車等語在卷足憑（見原審卷第
    26頁），核與證人陳鎮堯前開證述舉發經過及臺北市政府警
    察局信義分局派出所員警工作記錄簿節本內容大致相符。再
    參諸抗告人雖辯稱未喝酒、未拒絕酒測云云，然亦於原審審
    理時自承：「96年7月9日下午10時30分，我騎機車……從福
    德街經過派出所，半路上我掛在機車把手上太陽眼鏡掉了二
    次，我回頭撿二次，警察就過來說我眼鏡掉了二次是否喝醉
    酒，叫我去旁邊、拿證件，……接著警察就說我有喝酒，叫
    他同事過來，接著我證件交給他之後，一大堆人都過來，就
    說要開我單，接著我到騎樓打電話，我說你稍等，之後他開
    了單就交給我，叫我簽名，說我不測，之後電話又進來，我
    走到騎樓講電話……警察要求酒測的時候，我叫他等一下，
    ，我要講電話」等語（見原審卷第25頁），足證抗告人確於
    前開時、地因騎乘機車有異常行狀，經執勤員警陳鎮堯發覺
    而疑其有酒後騎車之違規情形，抗告人二次以打或接電話為
    由拒絕員警進行酒測等節屬實。抗告人仍執警員陳鎮堯應提
    供錄影帶及錄音帶母帶以還原事實云云，並無足採。
  (二)再審酌抗告人為警攔檢時，已近深夜11時，如依其於抗告狀
    中所陳已極為疲累，想儘快返家休息云云，則衡諸常情，抗
    告人理應於執勤員警說明疑其酒後騎乘機車，欲進行酒精測
    試時，儘速配合員警進行酒精檢測。然抗告人卻反於常情，
    於知悉警員疑其酒後騎乘機車，並告知將進行酒精測試時，
    先是向警員稱要打電話，要警員等候一下，繼又稱有電話進
    來要接，藉故以講電話方式拖延等節，已經證人陳鎮堯於原
    審審理時證述及現場蒐證錄音帶勘驗筆錄在卷可證。嗣經員
    警陳鎮堯依靠近抗告人請其吐氣後發現抗告人全身酒氣之事
    證，及反覆確定抗告人不願配合酒測，並告知相關權利、程
    序，進行現場錄音、錄影蒐證後，舉發本件交通違規事件等
    情，核無不合。抗告人前開辯稱警員當時並未拿出酒測儀器
    ，且若當時抗告人真有喝酒，為何會去派出所、分局、警政
    署要求酒測；錄音帶內容毫無抗告人有稱說完電話及接受酒
    測之意，實無法證明抗告人有違規情事云云，均非可採。
  (三)綜上所述，原處分機關依道路交通管理處罰條例第35條第4
    項前段、第67條第2項規定裁處異議人罰鍰6萬元，並吊銷其
    駕駛執照，3年內不得考領駕駛執照，原審並駁回抗告人之
    異議，即無違誤。抗告人仍執前詞爭執，指摘原裁定不當，
    為無理由，應予駁回。
據上論斷，依道路交通管理處罰條例第89條、道路交通案件處理
辦法第26條、刑事訴訟法第412條，裁定如主文。
中    華    民    國    97    年    4     月    7     日
                  交通法庭       審判長法  官   陳志洋
                                       法  官   蔡聰明
                                       法  官   謝靜慧
以上正本證明與原本無異。
不得再抗告。
                                       書記官   高士童
中    華    民    國    97    年    4     月    8     日


司法院資訊處製作；財團法人民間司法改革基金會備份。
